臺灣板橋地方法院民事判決　　　　　　　 95年度訴字第729號
原　　　告　紘煜股份有限公司
法定代理人　乙○○
訴訟代理人　戴銀生律師
被　　　告　松新企業有限公司
特別代理人　王貞雲
　　　　　　　　　　　　5號
訴訟代理人　韓邦財律師
　　　　　　張育祺律師
參加人　　順郁建材股份有限公司
法定代理人　丙○○
訴訟代理人　柯士斌律師
複代理人　　周彥憑律師
上列當事人間請求給付貨款事件，經本院於民國96年4 月19日言
詞辯論終結，判決如下：
    主  文
被告應給付原告新台幣壹佰貳拾陸萬柒仟貳佰柒拾元，及自民國
九十五年六月十四日起至清償日止按年息百分之五計算之利息。
訴訟費用及參加費用由被告負擔。
本判決於原告以新台幣參拾捌萬元供擔保後，得假執行。
    事實及理由
一、原告起訴主張：
  (一)緣被告自民國93年1 月份起即與原告約定長期訂購砂石，並
    與訴外人順郁建材股份有限公司（以下簡稱順郁公司）簽約
    供應砂石、水泥，供順郁公司加工後，出售予下游工程業者
    供施工之用。當被告完成上述三再簽約關係後，即囑原告按
    指定品質數量之砂石運交順郁預拌廠加工，當原告於交貨完
    畢後，即由順郁公司向被告辦理結算及付款手續，被告收到
    順郁公司交付之貨款後，才接著向原告付款。基上所述，被
    告與原告間之買賣砂石合約，核與被告與順郁公司間之供應
    砂石合約，應屬2 件分別獨立之買賣契約關係。
  (二)惟迨自94年3 月份起，被告分別於94年3 月間積欠原告貨款
    新台幣（下同）77萬1,670 元，及於94年4 月間積欠原告貨
    款49萬5,600 元，嗣經原告僱用之承辦人溫美燕小姐打電話
    向被告僱用之承辦人員林靖宜小姐催討欠款時，經林靖宜小
    姐告稱：「因被告遭順郁公司以被告供應之砂石，在加工製
    造泥凝土過程中破壞了部分機器之零件，而分別於94年3 月
    間扣除應付貨款77萬1,670 元，94年4 月間扣除了應付貨款
    49 萬5,600元，奉老闆指示，要轉嫁到原告身上，因此才扣
    除應付原告之貨款」，並傳真2 張由被告人員手寫之扣款清
    單給原告收執。
  (三)順郁公司94年3 月份扣款事由是：「1.校正地磅2 萬5 千元
    。2.混凝土3 米5,670 元。3.修下料斗等74萬1 千元。」94
    年4 月份扣款事由是：「1.輸送帶33萬6 千元。2.砂石下料
    秤盤15萬9,600 元。」不僅全與原告供應之砂、石品質無關
    ，且被告在兩造買賣契約中並未約定須由原告負擔加工機器
    之修理費用。另有關順郁公司之所以扣除應付被告之待付款
    ，可能係被告與順郁公司間之買賣契約有所約定。惟原告與
    順郁公司之間並無契約關係，因此，被告自不能將遭順郁公
    司扣除之貸款轉嫁至原告身上。
  (四)退言之，縱使被告自認有權扣除應付原告之貨款，惟依民法
    第365 條第1 項規定：「買受人應物有瑕疵，而得解除契約
    或請求減少價金，其解除權或請求權，於買受人依356 條規
    定為通知後6 個月間不行使，或自物交付時起，經過5 年而
    消滅。」及同法第365 條第2 項規定：「買受人怠於為前項
    之通知者，除依通常之檢查不能發現之瑕疵外，視為承認其
    所受領之物。」而原告依被告之指示，將約定之砂、石運送
    至順郁公司之順郁預拌廠之後，從未接獲被告或順郁公司通
    知：「供貨有瑕疵，要求退貨」之表示，僅於94年3 、4 月
    份月尾待付款時，經原告之員工溫美燕小姐打電話向被告之
    員工林靖宜要求補付差額時，才獲得林靖宜小姐告稱：「因
    被告遭到順郁公司扣款，才將遭扣除之貨款轉嫁至原告身上
    。」基上所述，足證被告之扣款行為，因不符民法第356 、
    365 條之規定，自屬不合法行為。
  (五)為此，依據買賣之法律關係，請求被告給付貨款126 萬7,27
    0 元，及自起訴狀繕本送達翌日（即95年6 月13日）起至清
    償日止按年息5%計算之利息。並陳明願供擔保請准宣告假執
    行。
二、被告應抗辯：
  (一)緣係爭砂石買賣係由被告介紹順郁公司向原告購買，惟因順
    郁公司與原告不熟，順郁公司希望被告為買賣雙方經帳，被
    告基於同業情誼乃受託經帳，然買方順郁公司給付被告之所
    有金額，被告均全數轉交與原告，被告並未從中取得任何利
    潤，亦即，買賣關係並非存在於原告與被告之間，而係存在
    於原告與順郁公司，被告僅係為雙方經帳，因此，順郁公司
    就原告之砂石扣款，被告所能轉交原告之款項自有短少，然
    此差額與被告無關，原告應向順郁公司請求，是原告所訴顯
    無理由。
  (二)本件買賣糾紛被告實際僅受託經帳，被告亦忠實將買方順郁
    公司給付之價款全數交付原告，至於順郁公司何故扣款，所
    憑理由為何，被告不全然知悉，是順郁公司與本案實有利害
    關係，爰依民事訴訟法第56條規定聲請告知順郁公司參加本
    件訴訟。
  (三)為此，請求駁回原告之訴。
三、參加人順郁公司則陳稱：
  (一)被告松新企業有限公司（以下簡稱松新公司）係參加人之砂
    石承包商，由受告知人將被告松新公司提供砂石原料加工成
    混凝土後，再賣予其他建築業者，而被告松新公司本身並無
    機器設備，故利用參加人工廠之輸送帶、卸料斗等加工部分
    設備，其中被告松新公司除需負擔機器所需柴油、洗砂費用
    外，對於利用參加人設備有損壞部分亦需賠償，此為二者之
    關係。
  (二)參加人94年3 月份應支付被告松新公司之款項為609 萬7,60
    0 元，扣除被告松新公司應支付洗砂費用6 萬9,740 元，柴
    油費用2 萬596 元，地磅校正費用2 萬5,000 元，混凝土費
    用5,670 元，修下料斗費用74萬1,000 元後，實際上僅支付
    被告松新公司523 萬8894元。參加人94年4 月份應支付被告
    松新公司之款項為1,047 萬4,695 元，扣除被告松新公司應
    支付洗砂費用3,300 元，柴油2 萬2,259 元，下錯料費用8,
    400 元，輸送帶費用33萬6,000 元，砂石下料秤盤15萬9,60
    0 元後，實際上支付994 萬5141元。
  (三)參加人與被告松新公司自89年9 月間起開始交易即約定，被
    告松新公司必須負責供應砂石並操作參加人所提供之機器設
    備製造預伴混凝土，其後參加人再與被告依預拌混凝土成品
    出口方數量計價。雖預拌混凝土加工流程中被告必須使用到
    參加人之地磅、輸送帶、卸料斗、骨才庫等機器設備，然參
    加人之法定代理人丙○○與被告公司之原法定代理人甲○○
    係多年好友，故而參加人即與被告約定可無償使用上開機器
    設備，但被告必須負擔上開機器設備之水電費用，及負責維
    修，94年初被告向參加人表示其後或將終止雙方砂石供應關
    係，並承諾於終止前會負責將上開機器檢修完畢交還參加人
    ，俾參君人能再交予後接手之砂石供應商。參加人維修前亦
    曾知被告派人到場確認，後經被告原法定代理人甲○○女兒
    王貞雲親自到場確認無誤後始進行修繕。
四、經查：
  (一)被告自94年3 月10日起至同年月30日止，共開立7 紙統一發
    票予順郁公司，金額總計為609 萬7,600 元；自94年3 月31
    日起至同年4月20日止共開立11紙統一發票予順郁公司，金
    額總計為1,047萬4,700元，上開18紙統一發票之貨物均係由
    原告送至順郁公司。
  (二)順郁公司於94年5 月31日簽發面額523 萬8,894 元，票面記
    載禁止背書轉讓之支票1 紙予被告，並於94年6 月15日簽發
    面額994 萬5,141 元，票面記載禁止背書轉讓之支票1 紙予
    被告。
  (三)兩造及參加人對於94年3 月份609 萬7,600 元貨款中有77萬
    167 0 元部分（即校正地磅2 萬5,000 元、混凝土5,670 元
    、修下料斗74萬1,000 元），參加人並未給付予被告松新公
    司，被告松新公司亦未給付予原告；及94年4 月份1,047 萬
    4,700 元之貨款中有49萬5,600 元部分（即輸送帶33萬
    6,000 元，砂石下料秤盤159,600 元），參加人未給付予被
    告松新公司，被告松新公司亦未給付予原告之事實，均不爭
    執。
五、本件爭點與本院判斷：
  (一)係爭買賣契約之當事人為何：
  查被告自94年3 月10日起至同年月30日止，共開立7 紙統一
    發票予順郁公司，自94年3 月31日起至同年4 月20日止，共
    開立11紙統一發票予順有限公司，順郁公司並分別於94年5
    月31日、同年6 月15日簽發，面額分別為523 萬8,894 元、
    99 4萬5,141 元之支票各1 紙予被告，且上開2 紙支票之正
    面均記載「禁止背書轉讓」，自堪信被告與順郁公司間有買
    賣關係存在，否則，被告斷無開立統一發票予順郁公司，且
    順郁公司亦無於交付予被告之支票正票記載「禁止背書轉讓
    」，以保有其與被告間人的抗辯事由之理，核被告抗辯：其
    僅係代順郁公司經帳，與順郁公司間並無買買關係云云，顯
    非事實，不足採信。
  被告雖抗辯：其並自交付買賣貨物予順郁公司，與原告間並
    無買賣關係云云。惟徵諸被告自94年6 月2 日起至同年21日
    止共計簽發支票9 紙予原告，原告復將係爭貨物運送至順郁
    公司，使被告得履行其對順郁公司應負之交貨義務，則兩造
    間應認有為第三人利益之買賣契約存在，原告於履行交貨義
    務後，自得本於其與被告間之為第三人利益買賣契約請求被
    告給付價金。尚難因被告未親自交付買賣標的物予原告，即
    謂兩造間無買賣契約關係存在。
  被告雖又抗辯：其自94年1 月份起自順郁公司實際收取之貨
    款，均轉予原告公司，並未從中賺取分文，茍被告係向原告
    購買貨物後，再轉賣予順郁公司，豈有可能不賺取差價之理
    云云。惟查參加順郁公司數度具狀陳稱其買賣砂石貨物之相
    對人為被告，與原告間並無買賣關係（順郁公司詳95年10月
    5 日、96年2 月9 日陳明狀），而順郁公司係經被告告知訴
    訟而參加本件訴訟，自無偏頗原告之理，則順郁此部分之陳
    述自屬可信，而三角交易之中間差必須會獲有差價利益，亦
    有可能蒙受損失，核被告以其未賺取差價抗辯：其與原告間
    無買賣契約存在云云，亦屬不足採信。
  綜上所述，本件買賣契約關係存在於原告與被告之間，原告
    與順郁公司間並無買買契約關係存在。
  (二)本件原告交付被告之貨物是否有瑕疵：
    被告雖抗辯：94年3月間之77萬1,670元貨款，及94年4月間
    之49萬5,600元貨款係因瑕疵遭順郁扣款，則原告自不得請
    求被告給付此部分之貨款云云。惟查94年3月份之扣款包含
    校正地磅2萬5,000元、混凝土5,670元、修下料斗74萬1,000
    元，其中混凝土5,670元部分係順郁公司陳稱係被告向順郁
    公司所購買，94年3月份扣款之其餘部分及94年4月份之扣款
    5,600元部分（即輸送帶33萬6,000元，砂石下料秤盤159,60
    0元），順郁公司陳稱：係被告自89年9月起至94年初止使用
    順郁公司機器所造成之損害，被告向順郁公司表示要終止砂
    石供應關係，並承諾在終止前會檢修完畢等語，並於本院96
    年4月19日審理時陳稱：無法確定係94年3、4月所交付之貨
    物造成機器損害等語，被告雖否認順郁公司此部分陳述之真
    正，然順郁公司之陳述既無法證明原告於94年3、4月份交付
    之貨有瑕疵造成順郁公司之機器損壞，且被告復未能舉證證
    明原告於94年3、4月份所交付之貨物有瑕疵，則被告自不得
    以原告交付之貨物有瑕此為由拒絕給付94年3、4月合計126
    萬7,270元之貨款（計算式：771670+495600=0000000 ）。
六、從而，原告依據買賣之法律關係，請求被告給付126萬7,270
    元，及自95年6月13日即起訴狀繕本送達翌日起至清償日止
    按年息5%計算之利息，為有理由，應予准許。又原告陳明願
    供擔保，聲請告假執行，核無不合，爰酌定相當擔保金額准
    許之。
七、結論：原告之訴為有理由，依民事訴訟法第78條、第86條第
    1項前、第390條第2項，判決如主文。
中　　華　　民　　國　　96　　年　　4 　　月　　20　　日
                  民事第三庭    法　官　何君豪
以上正本係照原本作成
如對本判決上訴，須於判決送達後20日內向本院提出上訴狀
中　　華　　民　　國　　96　　年　　4 　　月　　20　　日
                                書記官　蕭興南
